臺灣高等法院刑事裁定　　　　　　　　 96年度聲再字第229號
再審聲請人
即受判決人　甲○○
上列聲請人因傷害案件，對於本院九十五年度上易字第六七三號
，中華民國九十五年十一月三十日第二審確定判決（臺灣板橋地
方法院94年度簡上字第30 號，起訴案號：臺灣板橋地方法院檢
察署93年度偵字第9197號），聲請再審，本院裁定如下：
    主  文
再審之聲請駁回。
    理  由
一、聲請意旨略稱：
（一）按不得上訴於第三審法院之案件，經第二審確定之有罪判
      決，如就足生影響於判決之重要證據漏未審酌者，依刑事
      訴訟法第四百二十一條之規定，得為受判決人之利益聲請
      再審。所謂漏未審酌，乃指第二審判決前已發現提出證據
      ，法院未予審酌而言，例如已提出之證據而被捨棄不採用
      ，原判決並未敘明其理由者，原判決就該訴訟程序中已經
      存在並據聲明之證物，未予調查亦未說明不予調查之理由
      或已為調查而未就調查之結果予以判斷，如經調查判斷，
      可使再審聲請人較有利益之判決者而言，核先述明。
（二）告訴人陳宥臻、徐千純，光天化日，眾人圍觀下，只因被
      告勸陳宥臻不要用鞭炮炸貓，就毆傷被告（鄰居叫被告去
      驗傷，卻沒有人願出庭作證）繼以不明偽傷誣告被告，繼
      而提起附帶民事訴訟事件索財。
  (1)、就被告被訴傷害徐千純部分，足生影響於判決漏朱審酌之
      重要事據：
    、臺灣高等法院檢察署檢察長94年度上聲議字第145號命
        令意旨：原不起訴處分書認被告徐千純抓住聲請人雙手
        腕，係為阻擋聲請人之攻擊行為，然該被告徐千純於鈞
        署93年度他字第1880號傷害案件中，卻稱：後來伊下樓
        ，該二人仍有口角，之後二人又打起來，所以伊有過去
        抓聲請人的手腕等語，並非伊先遭聲請人抓到臉部後，
        才抓住聲請人手腕。
    、徐千純結證稱：「後來我放開被告的手，就變成我們三
        人在爭吵，沒多久警察就來了。」。
    、民國九十三年五月十三日警員簡敗峰偵查結證稱：「…
        我前往處理，去時雙方已經沒有人打架，現場只有三個
        人，沒有圍觀者，她們在我面前也沒有打起來，徐千純
        身上沒有傷…」（見臺灣板橋地方法院檢察署93年度他
        字第1880號偵查卷第26、27頁）。
      由上述、、連續過程證詞，印證被告所述：陳宥臻
      以其龐大身軀將被告壓在地上，徐千純乘機蹲下來抓住被
      告雙手，讓被告被陳宥臻打，直致徐千純放開甲○○雙手
      ，隨後簡啟峰員警到達現場，聲請人不可能、也未曾毆打
      徐千純，且只員警簡啟峰詰證稱：徐千純現場未受傷。
    、再者，案發現場徐千純是戴眼鏡，有九十四年二月二日
        準備程序錄音帶光碟為證，其眼鏡未被擊落或破損，告
        訴人又如何抓傷其眼睛下方皮膚？（見94年度簡上第字
        30號九十五年二月九日審判筆錄第七、八頁）。
    、本件縣立板橋醫院醫師黃維林（黃維林涉收賄，開具不
        實診斷證明書，於九十四年八月十七日被彰化地檢署查
        獲，以五十萬元交保），開立關於告訴人陳宥臻及徐千
        純驗傷單以及英文病歷內容記載不相符。且徐千純英文
        病歷，只寫臉部擦傷，但其驗傷診斷證明書卻寫驗及眼
        部擦傷。（但眼五官傷害屬重傷害），而徐千純病歷及
        其醫療費用收據只寫申請甲種診斷證明書新台幣四百五
        十元，卻無任何診療記錄，其診斷報告是否真實亦令人
        有疑。
    、況且，兩個陌生人在打架，徐千純為二十多歲女孩，豈
        會刻意從四樓下樓跑下來勸架？就連附近圍觀豆漿店老
        闆弟弟徐順進及站在身旁游阿月都不敢勸架。其勸架證
        詞有違常理。
    、徐千純於九十三年八月十三日民事答辯狀第三頁第六、
        七行坦承：「被告（甲○○）便不斷聲稱原告與陳宥臻
        聯手打她，並且揚言提出告訴隨後警察到達詢問被告是
        否要前往警局作筆錄，被告說要倒完垃圾，詢問律師後
        才願意製作筆錄。又在九十四年簡上字第三０號傷害案
        準備程序筆錄「徐千純：被告一直揚言要告「我們」，
        我才要驗傷預先作準備。」綜上事證，足證明兩位二、
        三十歲年輕力壯高大塊頭告訴人聯手毆打四、五十歲，
        且身軀驕小被告，繼而作偽證誣告詐財。
  (2)、就被告被訴傷害告訴人陳宥臻部分，足生影響判決漏未審
      酌之重要事證：
    、原審事實認定被告推擠告訴人陳宥臻，致其重心不穩跌
        倒在地而有頭皮血腫…等傷害過程，此與原審判書第二
        頁所載（94年度簡上第30號九十四年七月二十日審判筆
        錄第四頁），告訴人陳宥臻稱被告拉其頭髮撞地，以致
        後腦有血腫陳述完全不符，顯然該認定乃原審臆測事實
    、至於原審判決書第二頁所載，告訴人陳宥臻聲稱被告拉
        其頭髮撞地，以致後腦有血腫，但其診斷證明書人體部
        位圖，背面並無傷勢，亦即後腦無血腫。正如被告從頭
        至尾表示現場告訴人並無受傷，其作偽傷誣告被告之事
        實。
    、現場處理警員簡啟峰於九十三年五月十三日偵查結證證
        稱：「當時前往處理，已無人打架，現場只有三個人，
        沒有圍觀者，當時陳宥臻有告知伊說眼睛有受傷，但伊
        看沒有明顯傷痕，徐千純身上沒有傷（臺灣板橋地方法
        院93年度他字第1880號偵查卷第二六、二七頁）。
    、95年上易字1768號（陳宥臻被拆傷害訴案）證人徐千純
        ：「我在四樓，我從陽台上看，我真的看不出來，她們
        是在掙扎還是在拉扯，我不確定她們的手是否有伸出來
        。」「我當時不確定她們是不是有在打架」，）（95年
        上易1768號九十五年十二月六日審判筆錄第十、十二頁
        ）。
    、告訴人陳有臻描述並非唯一事實真相，且為遷就新證據
        ，及配合案情發展，在警訊、偵訊、庭訊，作為不同證
        詞。再者，陳宥臻、徐千純描述毆打過程一變再變，且
        描述傷害過程與常情不符，如告訴人為一四、五十歲，
        身軀驕小婦人，如何一人打兩位二、三十歲年輕力壯高
        大塊頭被告，且跪著打。又如一拳打過去應是瘀傷，一
        手抓過去應是一手掌面積範圍內且是平行的金龍五爪傷
        抓痕，與告訴人臉、頸傷勢不吻合。況眼睛是極敏感器
        官，再者以被告手掌的大小不可能抓一次，可傷到原告
        左眼角、右鼻樑及左脖子皮膚，再者正常人也不可能連
        續被挖三次眼睛而不出手防衛。故亦無法吻合其驗傷單
        傷勢。
（三）警員簡啟峰作偽證，應依法提起公訴：
  (1)、告訴人陳宥臻、徐千純在光天化日，眾人圍觀下，只因被
      告勸陳宥臻不要用鞭炮炸貓，就毆傷被告繼以不明偽傷誣
      告被告。陳宥臻、徐千純聲稱受害人，在吳建欣員警訊問
      筆錄及偵查庭卻違反常理極力隱瞞目擊證人游阿月、徐順
      進在場事實，及員警簡殷峰到場處理事實，即現場聲請人
      看到其警察臂章號碼11754，檢察官依聳請人所述，派警
      於九十三年五月四日訪查圍觀目擊老游阿月證稱看見打架
      事，促使九十三年五月十三日承辦警員簡啟峰於偵查中結
      證證稱：「當時前往處理，已無人打架，現場只有三個人
      ，沒有圍觀者，當時陳宥臻有告知伊說眼睛有受傷，但伊
      看沒有明顯傷痕，甲○○及徐千純身上沒有傷，當時是周
      及陳二人跟我說他們二人有互毆，沒有提到徐的事。」（
      見臺灣板橋地方法院檢察署93年度他字第1880號偵查卷第
      二六、二七頁）。
  (2)、陳宥臻在其93年度簡字第2949號九十三年八月刑事附帶民
      事準備書狀第三頁第八至十二行及94年度簡上第30號刑事
      補充告訴狀是如此辯解：頭部受傷部分為頭髮覆蓋，非經
      撥開頭髮深入檢視，本即難從外觀直接看到不言；其它三
      處左眼角裂傷、右鼻樑擦傷及左頸擦傷部份，則因面積不
      大、且非立刻紅腫流血（傷勢發炎是在受傷後一段時間）
      ，故到場員警因僅遠距粗看原告，近而表示「沒有明顯傷
      痕」，洵乃情理之常、何來疑義之有？特別是員警該句「
      沒有明顯傷痕」，乃係針就原告「眼睛」部份0.2x0.1x0.
      1公分之細微裂傷指述，此說詞將抵觸九十五年二月九日
      員警簡段峰結證證詞。
  (3)、由上述(1)(2)，按臺灣板橋地方法院檢察署93年度他字第
      1880 號偵查後二六、二七頁，九十三年五月十三日警員
      簡啟峰結證稱：「當時陳宥臻有跟我說她眼睛有受傷，但
      我看沒有明顯傷痕…」，而93年度簡字第2949號，陳宥臻
      九十三年八月刑事附帶民事準備書所述，警員簡啟峰現場
      遠距粗看，根本看不到陳宥臻左眼角細微裂傷，也看不到
      陳宥臻頭髮覆蓋頭皮血腫，但九十五年二月九日（94年度
      簡上第30號辯論庭）竟翻異前詞，結證看見陳宥臻眼睛附
      近及頭部受傷，其顯然作偽證，與陳宥臻串供失敗。
  (4)、再者，九十五年二月九日詰問證人簡啟峰審判筆錄遺漏處
      ：辯護人問：你到現場，當時現場有幾個人？證人答：兩
      個人。辯護人問：哪兩個人？證人答：那時候就只有看到
      周小姐跟姓陳的那一位。辯護人問：就是只有看到那兩個
      人，你確定嗎？證人答：確定。檢察官問：那周小姐是後
      面這一住在庭被告嗎？證人答：好像不是那一位，應該是
      另外一位。
  (5)、九十五年二月九日下午三點三十分在審判筆錄所載內容：
      證人答：我只記得是眼睛附近和頭部有受傷，至於特定的
      位置已經不記得了。又依庭訊錄音光碟譯成文書、全文如
      下：證人答：我只記得是眼睛附近和頭部有受傷。辯護人
      問：是後腦勺？是前面還是後面？證人答：我只記得大約
      那時候‥．。依上述，其九十三年五月十三即案發兩個月
      後，員警簡啟峰偵查結證陳宥臻、徐千純現場無受傷，九
      十五年二月九日案發兩年後，其現場都認不出甲○○，顯
      然警員簡啟峰根本搞不清楚被告或告訴人，竟然翻異前詞
      為記得看見陳宥臻眼睛、頭部受傷，卻連頭部受傷位置在
      後腦杓或正前額都不知道，且對被告有利事證都以「不記
      得」搪塞，當庭很清楚看出簡啟峰員警作偽證。況且陳宥
      臻舉稱被告扯其頭髮撞地，以致後腦有血腫，但其診斷證
      明書人體部位圖，背面並無傷勢，亦即後腦無血腫。正如
      聲請人從頭至尾表示現場陳宥臻、徐千純並無受傷，其作
      偽傷誣告甲○○之事實明確。
  (6)、九十五年二月九日簡啟峰結證稱：「現場只有甲○○及陳
      宥臻兩人，兩人說互毆，徐千純當時不在場。」簡員警顯
      然陳述不實。證據如下：
    、九十三年五月十三日簡員警於檢察官偵查庭具結證稱：
        「我前往處理，當時已經沒有人打架，現場只有三個人
        ，沒有圍觀者，她們在我面前也沒有打起來，徐千純身
        上沒有傷。」徐千純若不在現場，簡員警怎會確定其身
        上沒有傷。
    、告訴人陳宥臻結證稱：「那時我們三人都站著，沒多久
        後警察就到場。」（94簡上30號，94年7月21日審判筆
        錄第四頁）。
    、徐千純結證稱：「後來我放開被告的手，就變成我們三
        人在爭吵，沒多久警察就來了。」（94簡上30號，九十
        四年七月二十一日審判筆錄第十頁）。
      原判決將簡啟峰偽證證詞顛倒證詞時間先後，反因為果，
      以員警簡啟峰偽陳述及筆錄遺漏誤記關鍵證詞作為再審聲
      請人不利判決依據，顯然不當。肆、九十五年八月一日重
      開辯論庭，合議庭、辯護人、被告當庭檢視陳宥臻病歷正
      本，其中文部分乃是驗傷診斷證明書雙聯單第二頁聯複寫
      聯黏貼上去，當然與驗傷單正本完完全全吻合。但中文驗
      傷單第二聯複寫聯不司視為病歷正本（目前大醫院、西醫
      、牙醫仍以英文病歷為主病歷）故兩位告訴人驗傷單內容
      與病歷不相符，與所述毆打過程可能造成傷勢也不相符。
（四）按犯罪事實應依證據認定之，無證據不得認定犯罪事實；
      又不能證明被告犯罪應諭知無罪之判決，刑事訴訟法第一
      百五十四條第二項、第三百零一條第一項分別定有明文。
      又認定犯罪事實應憑積極證據，倘積極證據不足以為不利
      於被告事實之認定時，即應為有利被告之認定，更不必有
      何有利之證據（最高法院三十年上字第八一六號著有判例
      參照），又所謂「積極證據足以為人利被告事實之認定」
      ，係指為訴訟上證明之全盤證據資料，在客觀上已達於通
      常一般之人均不致於有所懷疑，而得確信被告的確曾犯罪
      之程序；若未達到此一程度，而有合理懷疑之存在時，即
      無從為被告有罪之確信，最高法院亦著有七十六年臺上字
      第四九八六號判例可資參照。且事實之認定，應憑證據，
      如未能發現相當證據，或證據不足以證明，自不能以推測
      或擬制之方法，以為裁判基礎，最高法院四十年臺上字第
      八六號著有判例可資參照。
（五）綜上事證，原審漏未審酌反採告訴人虛偽陳述，判被告有
      罪，爰聲請再開審判程序云云。
二、查有罪之判決確定後，為受判決人之利益聲請再審，必其聲
    請之理由合於刑事訴訟法第四百二十條第一項所定情形之一
    或第四百二十一條有足生影響於判決之重要證據漏未審酌者
    ，始准許之。又刑事訴訟法第四百三十四條第一項規定：「
    法院認無再審理由者，應以裁定駁回之。」，第二項規定：
    「經前項裁定後，不得以同一理由聲請再審。」，第三百三
    十三條規定：「法院認為再審之程序違背規定者，應以裁定
    駁回之。」。
三、本院查：
（一）本院九十五年度上易字第六七三號聲請再審人甲○○被訴
      傷害乙案，經詳核前開判決書所載，本院就聲請再審人如
      何成立犯罪，就有關證據之採酌及取捨，已詳予以說明及
      指駁，並無所謂重要證據漏未審酌之情形。
（二）聲請再審意旨所指各情，其中一部分，聲請人前已向本院
      聲請再審，而經本院前後二次予以駁回，此有本院九十五
      年度聲再字第四一二號、九十六年度聲再字第一一六號裁
      定書附卷可資佐證；茲聲請人復以同一原因聲請再審，顯
      然與規定不合，揆之前開說明，此部分自應予駁回。至其
      餘前未聲請再審部分，經核與前開刑事訴訟法第四百二十
      條第一項各款規定及同法第四百二十一條之規定並無一相
      符，自亦不能據以為開始再審之原因，是此部分之聲請再
      審，為無理由，依前開規定，亦應予駁回。
四、據上論斷，應依刑事訴訟法同法第四百三十三條、第四百
    三十四條第一項，裁定如主文。
中　　華　　民　　國　　96　　年　　6 　　月　　15　　日
                  刑事第三庭審判長法  官  許國宏
                                  法  官  朱光仁
                                  法  官  許增男
以上正本證明與原本無異。
不得抗告。
                                  書記官  葉金發
中　　華　　民　　國　　96　　年　　6 　　月　　15　　日
